臺灣高等法院刑事判決
109年度上易字第1337號
上  訴  人  臺灣基隆地方檢察署檢察官
上  訴  人  
即  被  告  鄧詠倫



選任辯護人  馬中琍律師                    
上  訴  人  
即  被  告  朱睿宗


被      告  王學城


上列上訴人等因被告等違反兒童及少年性剝削防制條例案件，不
服臺灣基隆地方法院109年度易字第68號，中華民國109年4月21
日第一審判決（起訴案號：臺灣基隆地方檢察署108年度偵字第5
180號、108年度偵字第5637號），提起上訴，本院判決如下：
    主  文
原判決撤銷。
戊○○共同意圖營利容留使少年坐檯陪酒，共六罪，分別處有期徒
刑伍月、伍月、伍月、陸月、陸月、肆月，如易科罰金，均以新
臺幣壹仟元折算壹日。應執行有期徒刑壹年肆月，如易科罰金，
以新臺幣壹仟元折算壹日。
丙○○共同意圖營利容留使少年坐檯陪酒，共六罪，分別處有期徒
刑肆月、伍月、肆月、伍月、伍月、參月，如易科罰金，均以新
臺幣壹仟元折算壹日。應執行有期徒刑壹年，如易科罰金，以新
臺幣壹仟元折算壹日。
乙○○共同意圖營利容留使少年坐檯陪酒，共六罪，均累犯，分別
處有期徒刑肆月、參月、參月、參月、參月、參月，如易科罰金
，均以新臺幣壹仟元折算壹日。應執行有期徒刑玖月，如易科罰
金，以新臺幣壹仟元折算壹日。
    事  實
一、戊○○係基隆市○○區○○街00號1 樓「工夜區小吃店」之實際負
    責人，丙○○係「工夜區小吃店」之登記負責人及經理，乙○○
    係「工夜區小吃店」之會計，其等共同意圖營利，基於招募
    、媒介、容留使少年坐檯陪酒之犯意聯絡，分別為下列行為
    ：
  ㈠乙○○結識暱稱「果果」之少女（代號3429甲 107063C 號，民
    國00年0 月出生，真實身分詳卷）後，知悉「果果」未滿18
    歲，仍招募「果果」至「工夜區小吃店」工作，並經戊○○、
    丙○○同意自107 年7 月中旬某日起至107 年8 月17日止僱用
    「果果」坐檯陪酒，再由乙○○按日支付以每檯（即一組客人
    2 小時）新臺幣（下同）400 元計算之坐檯費予「果果」。
  ㈡丙○○知悉暱稱「球球」之少女（代號3429甲 107063號，90年
    8 月出生，真實身分詳卷）未滿18歲，仍於107 年7 月初某
    日招募「球球」至「工夜區小吃店」工作，並經戊○○同意自
    107 年7 月某日起至107 年8 月17日止僱用「球球」坐檯陪
    酒，再由乙○○按日支付以每檯400 元計算之坐檯費予「球球
    」。
  ㈢「球球」受雇於「工夜區小吃店」後，介紹暱稱「小羽」之
    少女（代號3429甲 107063D 號，90年9 月出生，真實身分
    詳卷）至「工夜區小吃店」工作，而經戊○○、丙○○同意自10
    7 年7 月24日起至107 年8 月下旬某日止僱用「小羽」坐檯
    陪酒，再由乙○○按日支付以每檯400元計算之坐檯費予「小
    羽」。
  ㈣丙○○於107 年5 、6 月間，委託晶漾娛樂傳播公司之經紀丁○○招募坐檯陪酒小姐（丁○○被訴違反兒童及少年性剝削防制
    條例罪部分，業經原審以109年度易緝字第4號判決確定），
    嗣丁○○於107 年7 月初某日結識暱稱「綠茶」之少女（代號
    3429甲 107069號，93年3 月出生，真實身分詳卷），再透
    過「綠茶」介紹結識暱稱「奶茶」之少女（代號3429甲 107
    070號，92年7 月出生，真實身分詳卷）及暱稱「紅茶」之
    少女（代號3429甲 107069A ，93年5 月出生，真實身分詳
    卷），明知「綠茶」、「奶茶」、「紅茶」均未滿18歲，仍
    媒介「綠茶」、「奶茶」、「紅茶」至「工夜區小吃店」從
    事坐檯陪酒工作，經知情之戊○○、丙○○同意自107 年7 月9 
    日起至107 年8 月初某日止僱用「綠茶」、自107 年7 月中
    旬某日起至107 年8 月下旬某日止僱用「奶茶」及於107 年
    7 、8 月間數日僱用「紅茶」坐檯陪酒，再由乙○○按日支付
    以每檯400 元計算之坐檯費予「綠茶」、「奶茶」、「紅茶
    」。
二、案經新北市政府警察局少年警察隊報告臺灣基隆地方檢察署
    檢察官偵查起訴。
    理  由
壹、程序事項：
一、被告戊○○以外之人於警詢時所為之陳述，屬傳聞證據，且被
    告戊○○爭執其證據能力，復無刑事訴訟法第159條之1至第15
    9條之4所定例外具有證據能力之情形，依同法第159條第1項
    規定，對於被告戊○○均無證據能力。
二、按被告以外之人於偵查中向檢察官所為陳述，除顯有不可信
    之情況者外，得為證據，刑事訴訟法第159條之1第2項定有
    明文。被告戊○○之辯護人固於本院審理時主張證人丁○○於偵
    查之陳述，因未經對質詰問而無證據能力云云(見本院卷第1
    23頁)。然查證人於偵查中之證詞係以證人身分具結後作證
    ，辯護人並未說明有何顯不可信之情形，且辯護人嗣於本院
    審理時又捨棄傳喚該證人(見本院卷第203頁)，是依刑事訴
    訟法第159條之1第2項，證人丁○○於偵訊時之證述，自有證
    據能力
三、又按刑事訴訟法第186條第1項第1款規定：「證人應命具結
    。但有下列情形之一者，不得令其具結：未滿十六歲者」。
    經查，本案坐檯少女等人已滿16歲者，於偵查時之供述均有
    具結(見108年度他字第1093號卷一，下稱他卷㈠，第307至31
    1頁、他卷㈡第33至35頁、108年度偵字第5180號卷二，下稱
    偵卷㈡，第261至279頁)，其中未經具結之代碼3429甲 10706
    9之少女，係因訊問當時未滿16歲而未令其具結(見他卷㈡第5
    至7頁)，是上開證人等人偵訊時所為之證述，俱有證據能力
    。被告戊○○之辯護人前以：少女等人之偵查筆錄未經具結部
    分無證據能力云云(見本院卷第123頁)，經核與前揭法律規
    定不符，嗣已不爭執證據能力(見本院卷第161頁)，附此敘
    明。
四、本判決所引用之臉書頁面及LINE通訊紀錄擷取畫面，均係用
    以證明本案被告在臉書頁面登載之照片、文字及透過LINE通
    訊軟體傳送之訊息本身確實存在，而非直接用以證明本案被
    告有無招募、媒介、容留少年坐檯陪酒之待證事實，性質上
    亦非經由人之知覺、記憶、表現、敘述或敘述性動作予以傳
    達之證據，核非屬「傳聞證據」，故前述證據均有證據能力
    。是被告戊○○之辯護人認上開擷取畫面均無證據能力云云(
    見本院卷第123頁)，容未可採。　
貳、實體事項：
一、訊據上訴人即被告(下稱被告)丙○○、戊○○於原審及本院審理
    時俱矢口否認前開犯行，被告丙○○辯稱：伊並不知道坐檯小
    姐未滿18歲云云，被告戊○○辯稱：我亦不知情，亦沒有容留
    小姐坐檯陪酒，且並非其經營店裡的云云。至被告乙○○於原
    審及本院審理時均坦承犯行(見原審卷第138至140頁、第150
    至151頁、本院卷第92頁)，惟就主觀上知悉坐檯小姐未滿18
    歲乙節，亦矢口否認犯行，辯稱：伊是確信坐檯小姐俱已滿
    18歲而要求提供證件，並非預見其等未滿18歲云云。惟查：
  ㈠坐檯少女等人均有經過被告丙○○同意受僱：
　1.被告乙○○於原審審理時供稱：其招募「果果」至「工夜區小
    吃店」上班，是經理丙○○決定發薪水給「果果」，其係「工
    夜區小吃店」之會計，負責發放薪水，小姐、經理的薪水都
    是按檯數每檯400 元計算，每日結帳完就發放，「球球」、
    「小羽」、「綠茶」、「奶茶」、「紅茶」都有領過坐檯費
    等語（見原審卷第138 至140 頁、第150至151 頁），所述
    薪資計算方式，與LINE通訊軟體「工夜區」群組內儲存之「
    工夜區消費」價目表所載「花代（即小姐檯費）：400 元」
    、「經理：400 元」等項目相符，此有「球球」手機內之LI
    NE通訊紀錄擷取畫面在卷可查（見他卷㈡第103頁）。
　2.被告乙○○於偵訊時證稱：其有介紹「果果」至「工夜區小吃
    店」工作，「小羽」是「球球」介紹的，「綠茶」、「奶茶
    」、「紅茶」是丁○○介紹的，「果果」、「球球」、「小羽
    」、「綠茶」、「奶茶」、「紅茶」都有坐檯陪酒，工作內
    容是陪客人喝酒、倒酒、玩遊戲及唱歌，丁○○每天都會到「
    工夜區小吃店」，丁○○的媒介費是每檯100元，如果「綠茶
    」、「奶茶」、「紅茶」各坐1 檯，丁○○就可以抽300 元等
    語（見偵卷㈡第237至241頁）。
　3.同案被告丁○○於偵訊時證稱：其與丙○○是朋友，丙○○於107 
    年5 、6 月間表示在找少爺、小姐，所以其於107 年7 月才
    會帶「綠茶」、「奶茶」去「工夜區小吃店」上班，丙○○說
    會支付佣金，前後總共給付約4,000 元，其也有介紹「紅茶
    」到「工夜區小吃店」上班，但「紅茶」好像只有做1 、2 
    天等語（見他卷㈡第211 頁）。
　4.證人「綠茶」於偵訊時證稱（受訊問時未滿16歲依法不得具
    結）：其於107 年7 月9 日至107 年8 月初在「工夜區小吃
    店」上班，是經由丁○○介紹的等語（見他卷㈡第5 頁）；證
    人「果果」、「球球」、「小羽」、「奶茶」於偵訊時分別
    具結證述經由乙○○、丙○○、「球球」或丁○○介紹，於事實欄
    一之㈠至㈣所載期間，在「工夜區小吃店」受僱從事坐檯陪酒
    工作（見他卷㈡第69至71頁，他卷㈠第307 至309 頁，他卷㈡
    第33頁，偵卷㈡第261 至263 頁），「奶茶」並證稱：「綠
    茶」有坐檯陪酒，其與「綠茶」一起上班，所以常常看到「
    綠茶」陪客人喝酒等語（見偵卷㈡第263 頁）。
　5.依上開證據，足認「果果」、「球球」、「小羽」、「綠茶
    」、「奶茶」、「紅茶」確實分別經由事實欄一之㈠至㈣所示
    之人招募，受僱於「工夜區小吃店」從事坐檯陪酒工作及支
    領每檯400 元之坐檯費，且被告丙○○於原審審理時供稱：係
    其指示乙○○發放薪水給「果果」、「球球」、「小羽」、「
    綠茶」、「奶茶」、「紅茶」等語（見原審卷第141 頁），
    亦足證「果果」、「球球」、「小羽」、「綠茶」、「奶茶
    」、「紅茶」（以下合稱本案少女）受僱於「工夜區小吃店
    」，均有經過被告丙○○同意等情，應堪認定。
　㈡被告等人之分工方式：
　1.被告乙○○於偵訊時證稱：其於107 年6 、7 月開始任職於「
    工夜區小吃店」，至107年8月底入監為止，【從有這間店開
    始，戊○○就是老闆，其離職時戊○○還是老闆，戊○○到店裡看
    到有什麼問題會叫丙○○處理，丙○○是經理，負責客人跟小姐
    ，店裡的事也都是丙○○負責，其確定107年7 月間的老闆是
    戊○○，其與戊○○有私交，是戊○○要其去「工夜區小吃店」學
    會計】，其任職期間沒有支薪，算是幫忙戊○○，「工夜區小
    吃店」每天收入扣掉丙○○、小姐的薪水及當天冰塊、菜錢、
    雜支、備用金5,000 元等支出，剩下結餘就交給戊○○等語（
    見偵卷㈡第235頁、第239至243 頁）。
　2.同案被告丁○○於偵訊時具結證稱：「工夜區小吃店」的【現
    場負責人是丙○○，老闆是戊○○，店裡的制度是戊○○訂的，戊○○也會來店裡跟丙○○收營業額，乙○○是會計，107 年7 、8 
    月間的老闆是戊○○，丙○○是經理，其有在「工夜區小吃店」
    看到戊○○跟丙○○或乙○○收營業額，本案6 位小姐的薪水都是
    乙○○發的】等語（見他卷㈡第209 至211頁，偵卷㈡第289頁）
    。經核被告乙○○及同案被告丁○○前揭證述，大致無違。
　3.證人「果果」、「球球」、「小羽」、「綠茶」、「奶茶」
    於偵訊時一致證稱：戊○○係「工夜區小吃店」之老闆等語相
    符（見他卷㈡第69頁，他卷㈠第309頁，他卷㈡第35頁、第5至7
    頁，偵卷㈡第263頁）。
　4.又依被告戊○○個人臉書頁面擷取畫面及「球球」手機內之LI
    NE通訊紀錄擷取畫面所示，被告戊○○分別於：
　①107 年7 月23日在「工夜區小吃店」打卡，上傳「小羽」、
    「果果」、「綠茶」、「紅茶」、「球球」之合照及「自己
    選123 」等文字至個人臉書頁面，並將瀏覽權限設定為「任
    何人」均得以閱覽之公開模式（見偵卷㈡第207 頁）。
　②107 年8 月7 日在「工夜區」群組內公布更改營業時間、統
    一發放全勤獎金、洽談合作對象、聘請經理等「工夜區小吃
    店」之經營管理事項，並表示：「我希望大家天天都能賺到
    錢，是沒有壓力那種！我會在最短時間內來做努力，謝謝。
    」（見他卷㈡第91頁）。
　③107 年8 月13日在「工夜區」群組內表示：「我今天會過去
    工夜區，我們店明天開始會進行一些微調，主要針對股東、
    未來經理、少爺等人員，做些調整，讓再來的管理及軟體能
    順暢，不影響美眉及阿姨，我晚上會來處理這些，謝謝。」
    （見他卷㈡第93頁）。
　④107 年8 月14日在「工夜區」群組內指示被告丙○○「設桌」
    ，嗣復以：「我叫你們設桌，你們在設什麼」、「也沒煙灰
    缸」、「桌上什麼小都沒有」等語責備群組內成員（見他卷
    ㈡第94頁）。
　⑤107 年8 月14日、107 年8 月22日分別在「工夜區」群組內
    公告「小柯」正式入股「工夜區小吃店」，未來將由「小柯
    」主導「工夜區小吃店」，以及其支持、認同、輔佐「小柯
    」關於「保檯」（即保證日薪）、「取消晚餐營業時間」之
    決定（見他卷㈡第96頁、第100 頁）。
　⑥107 年8 月23日在「工夜區」群組內表示：「等有妹要應徵
    」、「我們工夜區，工夜區大摳調走，我們會在（再）派一
    個過去幫忙小柯，人選書丞。」（見他卷㈡第101 頁）。
　5.依上開證據相互參酌，顯見被告戊○○於107年7月23日宣傳行
    銷「工夜區小吃店」之坐檯服務後，至107年8月間仍實質參
    與「工夜區小吃店」之經營管理，並屢以負責人之口吻發表
    「工夜區小吃店」之前景、指示被告丙○○及調度「工夜區小
    吃店」之員工，自足認被告戊○○於本案期間確係「工夜區小
    吃店」之實際負責人，且被告乙○○每日交予被告戊○○之「工
    夜區小吃店」盈餘，既須扣除小姐之日薪，自亦可認本案少
    女等人受僱於「工夜區小吃店」坐檯陪酒及支領坐檯費，被
    告戊○○主觀上對前揭僱用他人坐檯陪酒、支薪相關人員及處
    理現場、調度員工等情，自難諉為不知之理。
　㈢被告等人主觀上對本案少女等人未滿18歲乙節知情：　
　1.經查，「果果」、「球球」、「小羽」、「綠茶」、「奶茶
    」、「紅茶」分別係90年3 月、90年8 月、90年9 月、93年
    3 月、92年7 月、93年5 月出生，於107 年7 、8 月間均屬
    12歲以上未滿18歲之少年，此有代號與真實姓名對照表附卷
    可稽（見他卷㈡彌封袋），合先敘明。
　2.被告戊○○曾於107年1月29日在「工夜區小吃店」打卡，並公
    開張貼標題為「工夜區擴大招生」之文章至其個人臉書頁面
    ，內容係誠徵「年滿18歲」之女公關、女服務員從事「倒酒
    、聊天及唱歌」等工作，此有被告戊○○個人臉書頁面擷取畫
    面在卷可查（見偵卷㈡第205頁），被告丙○○則於偵訊時供稱
    ：其應徵員工時都會要求面試者攜帶證件，看她們有沒有滿
    18歲等語（見他卷㈡第171 頁），復於原審審理時供稱：做
    本案工作要滿18歲等語（見原審卷第141 頁），足徵被告戊○○、丙○○均明確知悉從事坐檯陪酒工作須年滿18歲始得為之
    。
　3.惟查：
　⑴被告丙○○於原審審理時自承：伊未看過本案少女之證件等語
    （見原審卷第141 頁），被告乙○○於偵訊時亦證稱：其知道
    「果果」未滿18歲，其他5位小姐看外貌應該也未滿18歲等
    語（見偵卷㈡第237 頁），另同案被告丁○○於偵訊時證稱：
    其帶「綠茶」、「紅茶」、「奶茶」去「工夜區小吃店」上
    班時，【有跟丙○○說她們16歲，丙○○說店裡要用，會全部負
    責，且丙○○有認識的警察】等語（見他卷㈡第209頁、第211
    頁）；被告乙○○於原審審理時亦供稱：本案少女都沒有填寫
    員工資料，其進入「工夜區小吃店」工作一陣子後，有和丙○○要求所有人提供證件，其知道「果果」未滿18歲等語（見
    原審卷第140 頁、第144至145頁），經核亦與證人「小羽」
    、「奶茶」於偵訊時均證述至「工夜區小吃店」上班時未被
    要求查看證件等節大致相符（見他卷㈡第35頁，偵卷㈡第263 
    頁），足認被告戊○○、乙○○、丙○○自始均未要求查看少女等
    人之證件，則「果果」、「球球」、「小羽」、「綠茶」、
    「奶茶」、「紅茶」等少女既係於上開店內坐檯陪酒，復又
    未提供任何證件之情況下，自難認被告等人對於該店所僱用
    之坐檯少女等人未滿18歲乙節，主觀上絲毫不知情。準此以
    觀，同案被告丁○○既有向被告丙○○陳稱「綠茶」、「紅茶」
    、「奶茶」約為16歲之少女，被告乙○○與丙○○有要求所有人
    提供證件，其等亦知悉「果果」未滿18歲，而「果果」、「
    球球」、「小羽」、「綠茶」、「奶茶」、「紅茶」等少女
    又於該店內受僱擔任坐檯少女，參以被告乙○○每日交予被告
    戊○○之「工夜區小吃店」盈餘，既須扣除小姐之日薪，本案
    少女等人受僱於「工夜區小吃店」坐檯陪酒及支領坐檯費，
    被告戊○○對前揭僱用少女等人坐檯陪酒、支薪相關人員及處
    理現場、調度員工，既亦實際參與經營等節，業據本院認定
    如前，則被告戊○○對上開少女未滿18歲乙情，焉有毫不知情
    之理？是被告丙○○、乙○○辯稱：其等均不知少女未滿18歲云
    云；被告戊○○之辯護人以：若非高中生於制服上有繡學號，
    被告並無超乎常人之辨識能力，根本無法辨識是否滿18歲云
    云，俱與上開卷證資料未符，已難認可採。
　⑵證人「果果」於偵訊時證稱：「工夜區小吃店」的人後來有
    要求提供年滿18歲的證件，其沒有提供，但他們還是繼續讓
    其在那邊工作3 、4 天，之後係其自己離職，不是店家要求
    其離職等語（見他卷㈡第71頁）；證人「奶茶」於偵訊時具
    結證稱：後來戊○○有要求提供證件，其沒有提供，還是繼續
    上了3 、4 天班，但3 、4 次都有警察臨檢，所以沒有完整
    上完等語（見偵卷㈡第265 頁）；經核被告乙○○及證人「果
    果」、「奶茶」均一致陳述係受僱於「工夜區小吃店」後一
    段期間，開始有要求提供年滿18歲證件之事，又依「奶茶」
    所述店家要求提供證件後適逢3 、4 次臨檢之情節，對照基
    隆市警察局第一分局109 年2 月18日基警一分一字第109010
    1633號函覆原審之臨檢資料，記載本案期間內該局僅於107 
    年7 月29 日、107 年8 月2 日、107 年8 月10 日及107 年
    8 月17日前往「工夜區小吃店」臨檢（見原審卷第93至113 
    頁），可知被告戊○○、丙○○、乙○○係於107年7 月底至8 月
    間始要求本案少女提供年滿18歲之證件，且本案少女縱未提
    供證件，仍繼續在「工夜區小吃店」工作，並均早已按日支
    領坐檯費，凡此諸節，再再足認被告等人辯稱有要求提供年
    滿18歲證件云云，顯係出於規避警察臨檢之目的，無從據以
    排除被告戊○○、丙○○、乙○○主觀上具有僱用上開少女從事坐
    檯陪酒工作之共同犯意聯絡。又被告戊○○之辯護人以該臨檢
    紀錄係原審依職權調取不利被告之證據云云(見本院卷第112
    頁)，似誤解上開臨檢紀錄係用以辯駁被告所辯不可採信之
    依據，並非遽以該臨檢紀錄資為對被告不利事實之認定，其
    所辯自無可採。
　⑶況依「球球」手機內之LINE通訊紀錄擷取畫面所示，被告戊○○於107年8月14日在「工夜區」群組內表示：「我不是說東
    西要鎖櫃？如果臨檢，美眉有撤退，【不過警方上來看到包
    包、證件之類】，要怎麼交代？」後，被告丙○○旋即以：「
    各位姊妹，跟你們講過幾次了，包包來就鎖櫃子？？聽不懂
    嗎？一定要讓我被唸你們才知道要弄？大家不能好好配合嗎
    ？等等下台（檯）我跟你們統一講一下話，謝謝」等語附和
    ，同案被告丁○○亦旋即標記「綠茶」（LINE名稱：「小公主
    」）、「奶茶」而表示：「麻煩配合一下公司幫妳們袒護妳
    們自己也注意一下包包一律放櫃子」等語（見他卷㈡第94至9
    5頁），可證被告戊○○、丙○○有規定本案少女上班時應將包
    包、證件等鎖在櫃子內，並於警察臨檢時撤退，以躲避查緝
    之警員核對身分證件而發現少年等人未滿18歲。否則，倘坐
    檯之人均係已年滿18歲之人，又何需要將證件等物品鎖在櫃
    子內以避免警員核對身分證件？由此益徵被告戊○○、丙○○主
    觀上顯均知悉本案少女係未滿18歲而不得從事坐檯陪酒工作
    之人，至被告乙○○亦為店內人員，對於每日交予被告戊○○之
    「工夜區小吃店」盈餘，既須扣除小姐之日薪，而被告乙○○
    及證人「果果」、「奶茶」均一致陳述係受僱於「工夜區小
    吃店」後一段期間，開始有要求提供年滿18歲證件等情，亦
    如本院前開認定，則被告3人對於本案少女係未滿18歲而不
    得從事坐檯陪酒工作之人，主觀上顯然知之甚稔。
　⑷被告戊○○於本院審理時另辯稱：伊在LINE通訊紀錄中所述美
    眉撤退及包包鎖櫃，是因為「工夜區小吃店」沒有女陪侍的
    牌照，不是為了規避有少年在場云云(見本院卷第101頁至第
    102頁、第113頁、第114頁)。惟查：
  ①「工夜區小吃店」為獨資商號，自107 年1 月23日變更負責
    人為被告丙○○後，於107 年間均未再予變更，此有基隆市政
    府109 年02月17日基府產商參字第1090008482號函覆原審院
    之「工夜區小吃店」變更登記資料附卷為憑（見原審卷第85
    至91頁），而被告戊○○自述107 年1 、2 月間係由其經營「
    工夜區小吃店」（見偵卷㈡第249 頁），可見「工夜區小吃
    店」實際負責人與登記負責人不符之情況存在已久，縱本案
    期間之負責人係登記為被告丙○○，惟依本院前開認定，被告
    丙○○並非該店之實際負責人。況且，被告丙○○係按日支領檯
    費為薪水，「工夜區小吃店」盈餘則係由被告戊○○收取，被
    告戊○○尚且有權決定「工夜區小吃店」之經營管理事項、人
    員調度及直接指揮被告丙○○等節，業本院前揭認定，是被告
    戊○○至107年7、8 月間仍係「工夜區小吃店」之實際負責人
    ，被告丙○○係被告戊○○所僱用負責管理現場之經理等節，甚
    為顯然。是被告戊○○於本院審理時辯稱：其僅係二房東，並
    非「工夜區小吃店」之實際負責人云云，核與事實不符，所
    辯自難採信。
  ②被告戊○○另辯稱：因店家提供女陪侍須有牌照，所以才要求
    美眉撤退及包包鎖櫃，是為了避免警察發現現場有女陪侍云
    云(見本院卷第113頁)。然查，上情業據基隆市政府109年8
    月13日以基府產商參字第1090047792號函覆：店家並無需加
    註有女陪侍之許可服務，【僅需依法登記取得核准文件即為
    合法登記之店家】等節，有上開函示在卷可稽(見本院卷第1
    29頁)，而被告戊○○於107年1月29日、107年7月23日尚在個
    人臉書頁面「公開」招募「工夜區小吃店」之陪酒女公關、
    女服務員及宣傳行銷「工夜區小吃店」之女性坐檯服務，被
    告戊○○自述其管理之臉書粉絲專頁「工夜區-夜生活」（見
    偵卷㈡第195 頁），亦於107年7月24日「公開」登載相同之
    本案少女合照及「自己選基隆市○○區○○街00號工夜區」等文
    字（見偵卷㈠第55頁），顯均無掩飾「工夜區小吃店」僱用
    女陪侍之意。故被告戊○○上開所辯：因店家提供女陪侍須有
    牌照，所以才要求美眉撤退及包包鎖櫃，是為了避免警察發
    現現場有女陪侍云云(見本院卷第113頁)，經核與前開基隆
    市政府109年8月13日以基府產商參字第1090047792號函復之
    內容不符，是其所辯亦諉無可採。　　
　⑸又被告戊○○之辯護人固另援引證人即各該少女等人警詢之供
    述主張被告主觀上對於各該少女之年齡並不知情云云(見本
    院卷第116頁至第117頁)。然依本院就上開⑴至⑷之證據所為
    之認定，經核與事實較為吻合而屬可信，被告之辯護人徒以
    證人等人於警詢時供稱：僅有送茶水、冰塊、基本清潔、不
    是「工夜區」小姐、他們以為我有滿18歲等與事實不符之供
    述資為有利於被告之依據，經核與本案前揭卷證資料迥異，
    顯難憑採。準此以觀，被告戊○○、丙○○及乙○○於本院審理時
    均以：其等並不知本案少女均未滿18歲云云置辯，俱委無可
    採。　　
　㈣對被告戊○○請求調查之證據不予調查之理由：
　　被告戊○○於本院審理時請求傳喚「工夜區小吃店」房東以證
    明被告並非實際經營者(見本院卷第101頁至第102頁)，然本
    院經核前開證據資料，業已足認被告戊○○之犯行，其請求傳
    喚該名房東，復未釋明並提出可供傳喚之相關資料，爰不予
    調查。又被告戊○○先則請求本院傳喚證人丁○○進行調查(見
    本院卷第124頁)，嗣已於本院審理時捨棄該名證人(見本院
    卷第203頁)，附此敘明。
　㈤綜上各情相互勾稽，被告戊○○、丙○○、乙○○等人之辯解顯係
    事後飾卸之詞，不足採信，本案事證明確，被告戊○○、丙○○
    、乙○○如事實欄一之㈠至㈣所示犯行，均堪以認定，應依法論
    科。
二、論罪科刑：
    核被告戊○○、丙○○、乙○○所為，均係犯兒童及少年性剝削防
    制條例第45條第4項、第2項前段之意圖營利容留使少年坐檯
    陪酒罪。且查：
　㈠按共同實施犯罪行為為共同正犯構成要件之一。所謂共同實
    施，雖不以參與全部犯罪行為為限，要必分擔實施一部分，
    即為共同正犯(最高法院46年台上字第1304號判例意旨參照)
    。被告戊○○經營「工夜區小吃店」營利，分別僱用被告丙○○
    、乙○○為經理及會計，並透過被告丙○○、乙○○及同案被告丁○○招募本案少女至「工夜區小吃店」工作，提供場所及居間
    介紹本案少女陪同客人喝酒、聊天、玩遊戲或唱歌，而容留
    、媒介使本案少女坐檯陪酒，其等就上開犯行，俱有犯意聯
    絡及行為分擔，均為共同正犯。
　㈡被告戊○○、丙○○、乙○○招募、媒介使本案少女坐檯陪酒之低
    度行為，均為容留之高度行為所吸收，不另論罪。
  ㈢被告戊○○、丙○○、乙○○容留「果果」、「球球」、「小羽」
    、「綠茶」、「奶茶」、「紅茶」等人坐檯陪酒之期間，分
    別係數日至一個月左右，均屬短暫，各該行為時、地密切接
    近，行為模式亦均相同，故容留各別少女多次坐檯陪酒之行
    為，應各論以接續犯之一罪。
　㈣關於累犯之部分：
　1.按刑法第47條第1 項規定：受徒刑之執行完畢，或一部之執
    行而赦免後，5 年以內故意再犯有期徒刑以上之罪者，為累
    犯，加重本刑至2分之1。主要著眼於犯罪行為人前既已受自
    由刑之執行，自當知所悔改，如執行完畢未久，又再故意犯
    罪，足見其對於刑罰反應力薄弱，故必須再延長其矯正期間
    ，藉此協助其重返社會，同時亦兼顧防衛的效果。惟對於刑
    法第47條第1 項規定，若不分情節，基於累犯者有其特別惡
    性及對刑罰反應力薄弱等立法理由，一律加重最低本刑，於
    不符合刑法第59條所定要件之情形下，致生行為人所受之刑
    罰超過其所應負擔罪責之個案，其人身自由因此遭受過苛之
    侵害部分，對人民受憲法第8 條保障之人身自由所為限制，
    不符憲法罪刑相當原則，牴觸憲法第23條比例原則，業經司
    法院釋字第775 號解釋在案。為避免發生上述罪刑不相當之
    情形，法院就該個案應依本解釋意旨，裁量是否加重最低本
    刑。至如何能避免發生「罪刑不相當」之情形，自應審酌犯
    罪行為人之前、後案之犯罪類型、行為態樣是否相同或類似
    ；前案執行完畢與後案發生之時間相距長短；前案是故意或
    過失所犯；前案執行是入監執行完畢，抑或易科罰金或易服
    社會勞動而視為執行完畢；前、後案對於他人生命、身體、
    財產等法益侵害情形如何等具體個案各種因素，再兼衡後案
    犯罪之動機、目的、計畫、犯罪行為人之年齡、性格、生長
    環境、學識、經歷、反省態度等情綜合判斷，以觀其有無特
    別惡性或對刑罰反應力薄弱而決定是否依累犯規定加重最低
    本刑（最高法院108年度台非字第176號判決參照）。　
　2.經查，被告乙○○前因賭博案件，經原審以105 年基簡字第7 
    號判決判處有期徒刑3 月確定，於105 年9 月12日易科罰金
    執行完畢，有本院被告前案紀錄表在卷可稽(見本院卷第247
    頁)，其於前案徒刑執行完畢後，5 年以內故意再犯本案有
    期徒刑以上之六罪，固為累犯。然被告乙○○構成累犯之前科
    與本案犯行迥異，且其前案執行完畢日期距離本案犯罪時間
    已近2年，尚難認被告乙○○對於刑罰之反應力明顯薄弱，核
    無加重法定刑之必要，其上開犯行，爰均不依刑法第47條第
    1項後段加重其刑。
　㈤又依兒童及少年性剝削防制條例第45條第4項、第2項前段規
    定：「意圖營利犯前二項之罪者，依各該條項之規定，加重
    其刑至二分之一」，爰依法各加重被告等人之刑。
　㈥被告戊○○、丙○○、乙○○容留「果果」、「球球」、「小羽」
    、「綠茶」、「奶茶」、「紅茶」從事坐檯陪酒工作，因係
    容留不同之少女，各別上班時間亦非完全一致，是就上開各
    別少女之容留行為，應認犯意各別，且所侵害法益各自獨立
    ，應予分論併罰(六罪)。　
　㈦不適用刑法第59條之說明：
　1.按立法者基於維護社會秩序之價值判斷，形成本罪對於其犯
    罪構成要件所彰顯之法律效果，如何程度之犯罪行為、藉由
    立法劃定其法定刑之範圍，賦予司法者於該法定刑之範圍內
    ，給予相對應之宣告刑度，因此，就法定構成要件及其法律
    效果而言，本即為立法者立法意志之形成與裁量，並專屬於
    立法者立法之權限，職司審判之法院，自無從取代立法者形
    成其立法政策或改變立法者之立法裁量，否則無異逾越司法
    權之界限、變更憲法建立權力分立、權力制衡之制度設計，
    在未符合刑法第59條規定之情形下，倘輕易地變更刑事構成
    要件之法律效果，將造成司法權對於立法者立法政策之形成
    權力受到侵害，立法者基於人民選舉而形成之民主原則、國
    會保留原則，亦會受到相當程度之影響。從而，適用刑法第
    59條時，仍需審慎、詳細並慎重評估本案之事實是否確係符
    合該條所訂之各項要件，逐一細緻進行比對及涵攝事實與法
    律適用間之關係，不宜片面地以立法者所制定之法律效果違
    反比例原則或平等原則，即認為當然可一概適用刑法第59條
    之規定。司法院釋字第263 號解釋揭櫫「若有情輕法重之情
    形者，裁判時本有刑法第59條酌量減輕其刑規定之適用」之
    旨，固無疑義，然仍應由事實審法院綜合考量所有之情事，
    在符合刑法第59條之要件下，始可酌量減輕其刑。換言之，
    刑法第59條之酌減其刑，必其犯罪有特殊之原因與環境，在
    客觀上足以引起一般人之同情、憐憫，審判者必須經全盤考
    量案發時之所有情狀後，認即予以宣告法定最低度刑猶嫌過
    重者，始有其適用，並非有單一因子或符合刑法第57條所定
    各款要件之一，即得依刑法第59條之規定減輕其刑。
　2.經查，被告乙○○請求就本案犯行依刑法第59條規定酌減其刑
    云云(見本院卷第108頁)，本院考量被告所為上開犯行，本
    為立法者制定處罰之犯罪，法院若無堪予憫恕、情輕法重之
    特殊事由，不應任意跳脫法定刑之範圍而侵害立法權之範疇
    ，且被告就本案犯行之犯罪情狀，在客觀上並無足以引起一
    般同情或情輕法重之特別情形，自不宜再援用刑法第59條規
    定減輕其刑。　　　　
三、原審認被告等人罪證明確，予以論罪科刑，固非無見。惟查
    ：　
　㈠按刑罰之科處，應以行為人之責任為基礎，考量人之生命有
    限，刑罰對被告造成之痛苦程度，係以刑度增加而生加乘效
    果，而非等比方式增加，如以實質累加方式執行，刑責恐將
    偏重過苛，不符現代刑事政策及刑罰之社會功能，故透過定
    應執行刑程式，採限制加重原則，授權法官綜合斟酌被告犯
    罪行為之不法與罪責程度、各罪彼此間之關聯性（例如數罪
    犯罪時間、空間、各行為所侵害法益之專屬性或同一性、數
    罪對法益侵害之加重效應等）、數罪所反應被告人格特性與
    傾向、對被告施以矯正之必要性等，妥適裁量最終具體應實
    現之刑罰，以符罪責相當之要求。因此，法院於酌定宣告刑
    及定應執行刑時，應為妥適之裁量，俾符合實質平等原則。
    經查：
　1.原審就被告等人於主文欄內分別諭知：「戊○○共同意圖營利
    容留使少年坐檯陪酒，共六罪，分別處有期徒刑肆月、肆月
    、肆月、伍月、伍月、參月，如易科罰金，均以新臺幣壹仟
    元折算壹日。應執行有期徒刑壹年，如易科罰金，以新臺幣
    壹仟元折算壹日。丙○○共同意圖營利容留使少年坐檯陪酒，
    共六罪，分別處有期徒刑參月、肆月、參月、肆月、肆月、
    貳月，如易科罰金，均以新臺幣壹仟元折算壹日。應執行有
    期徒刑捌月，如易科罰金，以新臺幣壹仟元折算壹日。乙○○
    共同意圖營利容留使少年坐檯陪酒，共六罪，均累犯，分別
    處有期徒刑參月、貳月、貳月、貳月、貳月、貳月，如易科
    罰金，均以新臺幣壹仟元折算壹日。應執行有期徒刑伍月，
    如易科罰金，以新臺幣壹仟元折算壹日。」然依兒童及少年
    性剝削防制條例第45條第4項、第2項前段規定：「意圖營利
    犯前二項之罪者，依各該條項之規定，加重其刑至二分之一
    」，則就被告丙○○、乙○○部分之量刑，卻僅諭知有期徒刑2
    月而未加重其刑而有違誤(即至少應量處逾2月之有期徒刑)
    ，致被告丙○○、王學城關於其定應執行之刑部分無法依罪刑
    相當原則反映其等之犯行，影響所及，亦因此使被告戊○○部
    分之量刑失當，而無法維護公平正義、法律秩序之理念及目
    的。
　2.原審判決就被告戊○○加重其刑之部分，亦未於理由欄內敘明
    依兒童及少年性剝削防制條例第45條第4項、第2項前段規定
    ：「意圖營利犯前二項之罪者，依各該條項之規定，加重其
    刑至二分之一」予以加重，亦有判決不備理由之違誤。
　3.是原審就被告3人所犯各該附表所示之宣告刑及應執行刑部
    分有上開違誤，就被告3人之量刑，在合於目的性、妥當性
    、比例原則、公平正義、罪刑相當原則為適當之裁量上，非
    無疑義，整體所量之宣告刑及應執行刑，俱尚難謂為妥適。
　㈡被告3人上訴意旨否認犯行，固無可採，業據本院逐一說明如
    前，惟檢察官上訴意旨以原審判決就被告丙○○、乙○○部分之
    量刑未依兒童及少年性剝削防制條例第45條第4項、第2項前
    段規定：「意圖營利犯前二項之罪者，依各該條項之規定，
    加重其刑至二分之一」加重其刑而有違誤乙情，為有理由，
    且本院亦認原審判決就被告戊○○加重其刑之部分，亦未於理
    由欄內敘明，其量刑亦有不當之處，是原判決既有前揭可議
    之處，即屬無可維持，自應由本院將原判決予以撤銷改判。
    　
　㈢爰以行為人之責任為基礎，審酌被告戊○○經營「工夜區小吃
    店」，為增加營業收入，僱用被告丙○○為經理管理現場事務
    ，以及僱用被告乙○○為會計管理帳務，並以被告丙○○為「工
    夜區小吃店」之登記負責人，以規避責任，再透過被告丙○○
    、乙○○及從事傳播經紀工作之同案被告丁○○招募本案少女，
    進而容留、媒介本案少女在「工夜區小吃店」內坐檯陪酒及
    支領坐檯費，戕害本案少女之身心健全發展，敗壞社會善良
    風俗，所為殊值非難；又「工夜區小吃店」之盈餘係歸屬被
    告戊○○所有，被告丙○○僅支領每日檯費為薪水，被告乙○○除
    在「工夜區小吃店」用餐外，並未支領薪水（見偵卷㈡第243
    頁），且「工夜區小吃店」之經營管理事項係由被告戊○○決
    策，交由被告丙○○執行，被告乙○○僅負責店內帳務，三人之
    分工地位及獲利明顯有別；兼衡被告戊○○、丙○○、乙○○雖媒
    介本案少女坐檯陪酒，然未要求本案少女與客人從事猥褻行
    為，遇客人有肢體觸摸行為，亦會介入制止而為本案少女解
    圍（見他卷㈠第82至83頁、第37至38頁、第100 至101 頁、
    第127 至128 頁、第157 頁、第159 頁），犯罪手段尚非惡
    劣，暨被告戊○○、丙○○、乙○○之年齡、智識程度、生活狀況
    、容留少女之期間長短、犯後態度等一切情狀，各量處如主
    文第2項至第4項所示之宣告刑及定其等應執行之刑，併均諭
    知易科罰金之折算標準。
　㈣又本院將原審判決關於被告3人部分撤銷，各改論被告3人前
    揭罪刑，對被告3人雖屬不利，惟此係因原審適用法律有誤
    所致(漏未未依兒童及少年性剝削防制條例第45條第4項、第
    2項前段規定加重其刑)，依刑事訴訟法第370條第1項但書之
    規定，並無「不利益變更禁止」原則之適用，附此敘明。　
四、沒收部分：
　　末查被告戊○○、丙○○、乙○○於「工夜區小吃店」固有前揭容
    留少女坐檯之犯行，惟該店亦有相關經營及行銷方法，非必
    僅因容留少女坐檯陪酒乙節，即遽謂該店客人於該店內之消
    費支出俱為被告等人之犯罪所得。是以本案既無帳冊或其他
    客觀事證可資證明被告等人因容留之行為獲有如何之犯罪不
    法所得，亦無相關證據足以證明被告等3人保有因容留之犯
    罪不法所得，爰依罪疑唯輕原則，均不予宣告沒收或追徵價
    額。
據上論斷，應依刑事訴訟法第369條第1項前段、第364條、第299
 條第1 項前段，兒童及少年性剝削防制條例第45條第2項前段、
第4 項，刑法第11條前段、第28條、第47條第1項前段、第41條
第1 項前段、第8項、第51條第5款，判決如主文。
本案經檢察官蘇佩鈺到庭執行職務。
中　　華　　民　　國　　109 　年　　11　　月　　12　　日
            刑事第二十五庭審判長法　官  邱滋杉
                                法　官  文家倩
                                法　官  黃翰義
以上正本證明與原本無異。
不得上訴。
                                書記官  邱鈺婷
中　　華　　民　　國　　109 　年　　11　　月　　17　　日
附錄：本案論罪科刑法條
兒童及少年性剝削防制條例第45條第2項、第4項
招募、引誘、容留、媒介、協助、利用或以他法，使兒童或少年
坐檯陪酒或涉及色情之伴遊、伴唱、伴舞等行為，處1年以下有
期徒刑，得併科新臺幣30萬元以下罰金。以詐術犯之者，亦同。
意圖營利犯前二項之罪者，依各該條項之規定，加重其刑至二分
之一。